【裁判字號】    99,訴,995
【裁判日期】    991025
【裁判案由】    確認股權存在
【裁判全文】
臺灣高雄地方法院民事判決               99年度訴字第995號
原      告  第一金融資產管理股份有限公司
法定代理人  丁○○
訴訟代理人  甲○○
被      告  大慶遊覽客運有限公司
兼法定代理  乙○○
人
共      同
訴訟代理人  丙○○
上列當事人間確認股權存在事件，本院於民國99年10月13日言詞
辯論終結，判決如下：
    主  文
確認被告乙○○對被告大慶遊覽客運有限公司有登記出資額新臺
幣貳仟萬元之股東權利存在。
訴訟費用由被告負擔。
    事實及理由
一、原告起訴主張：被告乙○○前積欠訴外人富邦商業銀行股份
    有限公司（下稱富邦銀行) 借款未清償，後富邦銀行將對乙
    ○○之債權讓與訴外人立富資產管理股份有限公司（下稱立
    富公司) ，立富公司再將對乙○○之債權讓與原告，是原告
    對乙○○有新臺幣（下同) 1,437,490 元及自民國94年10月
    1 日起至清償日止，按年息9.5%計算之利息暨按上開利息
    20% 計算違約金之債權。經原告查詢乙○○名下財產時，發
    現乙○○在被告大慶遊覽客運有限公司（下稱大慶公司) ，
    有登記2 千萬元之出資額（下稱系爭出資額) 之股東權利存
    在，其遂向本院聲請就系爭出資額為強制執行，經本院以99
    年度司執字第34911 號強制執行事件受理，並於99年4 月12
    日對大慶公司核發扣押命令( 下稱系爭執行事件) 在案。詎
    大慶公司於99年4 月21日聲明異議，表示因乙○○並未實際
    出資，故於大慶公司並無任何出資額存在而無從扣押; 惟依
    據大慶公司之變更登記事項表，確實記載乙○○有系爭出資
    額，是其自有提起確認乙○○對大慶公司有系爭出資額存在
    之必要等語。並聲明請求: 確認乙○○對大慶公司有登記系
    爭出資額之股東權利存在。
二、被告大慶公司則以：大慶公司於97年間因營運狀況不佳，惟
    訴外人陳乃貞、吳楊騰玉、陳筱、陳國韡（下稱陳乃貞等
    4 人）對遊覽業前景看好，遂經由乙○○之居間仲介，由陳
    乃貞等4 人以120 萬元承買大慶公司之全部出資碩，因乙○
    ○當時未收取仲介費用，並與陳乃貞等4 人約定日後大慶公
    司有盈餘時，每年應分其10% 之紅利，並協議將大慶公司
    2000 萬 元之出資額登記至乙○○名下，惟實際上乙○○並
    未就被告大慶公司之股權有任何出資，是原告請求確認乙○
    ○對大慶公司有系爭出資額存在，並無理由等語資為抗辯。
    被告乙○○則以：股東名簿上上登記伊有二千萬元的股權沒
    有錯，但是伊實際上並沒有出資，根據協議書之內容，伊只
    是借名登記等語資為抗辯，被告2 人並均聲明: 原告之訴駁
    回。
三、兩造不爭執之事項：
（一）乙○○前積欠富邦銀行借款未清償，後富邦銀行將對乙○
      ○之債權讓與立富公司，立富公司再將對乙○○之債權讓
      與原告，是原告對乙○○有1,437,490 元及自94年10月1
      日起至清償日止，按年息9.5%計算之利息暨按上開利息
      20% 計算違約金之債權。
（二）自97年3 月20日起，乙○○登記為大慶公司之董事，並有
      2000萬元之登記出資額。
四、按確認法律關係之訴，非原告有即受確認判決之法律上利益
    者，不得提起之，民事訴訟法第247 條第1 項前段定有明文
    ，此所謂即受判決之法律上利益，係指法律關係之存否不明
    確，原告主觀上認其在法律上之地位有不妥之狀態存在，且
    此種不妥之狀態能以確認判決將其除去者而言，縱使所請求
    確認者為他人間之法律關係，亦非不得提起。本件原告主張
    其對被告乙○○有1,437,490 元之債權未獲清償，其向本院
    對乙○○財產聲請強制執行時，因查得乙○○對被告大慶公
    司有出資額2000萬元股權存在而由法院對大慶公司發執行命
    令後，因大慶公司曾具狀聲明異議表示乙○○無任何出資額
    存在，有各該債權憑證、執行命令、第三人異議狀等件在卷
    可憑，且大慶公司於本院審理中亦辯稱乙○○並未曾出資等
    語，原告為此以大慶公司、乙○○為被告而提起本件訴訟，
    自有即受確認判決之法律上利益，合先敘明。
五、本院得心證之理由：
（一）查乙○○積欠富邦銀行借款未清償，後富邦銀行將對乙○
      ○之債權讓與立富公司，立富公司再將對乙○○之債權讓
      與原告，是原告對被告乙○○有1,437,490 元及自民國94
      年10月1 日起至清償日止，按年息9.5%計算之利息暨按上
      開利息20% 計算違約金之債權一情，有讓渡書、債權讓與
      證明書、債權憑證等件附卷可稽，並經本院職權調閱本院
      99年度司執字第34911 號卷宗查證屬實，被告雖以原告明
      知上開債權為不良債權仍購買之，顯然有悖常情，故原告
      與乙○○間債權債務關係為不存在云云置辯，惟此乃其單
      純臆測，並無舉證以實其說，其所辯要無可採，原告上開
      主張堪認為真。
（二）按公司設立登記後，有應登記之事項而不登記，或已登記
      之事項有變更而不為變更之登記者，不得以其事項對抗第
      三人，公司法第12條定有明文；又按有限公司資本總額，
      應由各股東全部繳足，不得分期繳款或向外招募；有限公
      司章程應載明資本總額及各股東出資額，公司法第99條、
      第101 條第1 項第4 款分別定有明文。查被告大慶公司為
      一有限公司，於93年6 月23日設立登記，資本額為5000萬
      元，負責人為徐金治，出資額2000萬元，嗣於97年3 月7
      日乙○○以向徐金治承受出資額2000萬元為由，申請變更
      為大慶公司負責人暨董事迄今等情，有本院向高雄市政府
      函調之大慶公司登記案卷內所附之股東繳納股款明細表、
      存摺明細影本、有限公司設立登記表、大慶公司變更登記
      申請書、大慶公司股東同意書、大慶公司變更登記表等件
      附卷可稽，被告大慶公司雖以乙○○並沒有實際出資等語
      置辯，並提出協議書1 紙為證，惟該協議書之真正除為原
      告所否認外，縱該協議書之內容為真，此亦僅為乙○○與
      其他股東間之內部協議，自不得以此對抗原告。另被告大
      慶公司陳稱其自97年起迄今仍呈負債狀態一事，要屬其公
      司資產有無剩餘之問題，與乙○○之出資額及其在大慶公
      司之股東權利若干無涉，至於大慶公司之經營狀況及其資
      產、負債情形，並非原告訴請確認之範圍，被告大慶公司
      此部分所辯，並無礙本院對原告本件確認之訴之認定。
六、從而，原告請求確認被告乙○○對被告大慶公司有登記出資
    額貳仟萬元之股東權利存在，為有理由，應予准許。
七、本件事證已臻明確，兩造其餘之攻擊、防禦方法，核與判決
    結果不生影響，爰毋庸一一論述，併此敘明。
八、訴訟費用負擔之依據：民事訴訟法第78條，第85條第1 項前
    段。
中    華    民    國    99    年    10    月    25    日
                   民事鳳山分庭 審判長法  官 楊富強
                                      法  官 何悅芳
                                      法  官 張琬如
以上正本係照原本作成。
如不服本判決，應於送達後20日內，向本院提出上訴狀並表明上
訴理由，如於本判決宣示後送達前提起上訴者，應於判決送達後
10日內補提上訴理由書（須附繕本）。
中    華    民    國    99    年    10    月    25    日
                                      書記官 許琇淳

司法院資訊處製作；財團法人民間司法改革基金會備份。
